【裁判字號】    89,上訴,922
【裁判日期】    890830
【裁判案由】    公共危險
【裁判全文】
臺灣高等法院高雄分院刑事判決                    八十九年度上訴字第九二二號
    上訴人
    即被告    甲○○
  指定辯護人  本院公設辯護人  孫妙岑
右上訴人因公共危險案件，不服臺灣高雄地方法院八十九年度訴字第二三四號中華民
國八十九年六月五日第一審判決（起訴案號：臺灣高雄地方法院檢察署八十八年度偵
字第一九五四三號），提起上訴，本院判決如左：
      主  文
上訴駁回。
      事   實
一、甲○○與乙○○原係夫妻關係，平時即感情不睦（於後述行為時尚未離婚，僅處
    於分居狀態），復因得悉丙○○經常前往乙○○位於高雄縣旗山鎮○○○路二二
    九之二十號住處相聚，遂懷疑二人有不軌情事，乃心生不滿，於民國（下同）八
    十八年五月二十八日凌晨零時十分許，乃仗持酒氣，先以汽油盛裝於「速沛胡蘿
    蔔素」飲料瓶內（瓶口繫有助燃物），再駕駛其所有之車牌號碼ＧＱ－一九六八
    號自用小客車前往乙○○上開住處，明知該處為現供人使用之住宅且丙○○所有
    之車牌號碼Ｄ四－○八四六號自用小客車正停放該處，竟基於放火之故意，持上
    開自製之汽油彈引火後朝該處投擲，並迅速駕車離去，致該住處鐵門及自用小客
    車之右後車燈均起火燃燒（車燈毀損部分未據告訴及起訴），適乙○○及丙○○
    發現火勢延燒屋內，警覺遭人縱火，乃共同將火撲滅，始未釀成災害，經報警處
    理後，於現場扣得甲○○所有供犯罪所用業已燒燬原盛裝汽油之飲料玻璃瓶碎片
    一包。旋於當日凌晨二時三十分許，為警循線在高雄縣旗山鎮得勝巷九之一號查
    獲甲○○，並在其所有之上開自用小客車內手煞車下方置物盤內，扣得與上開業
    經燒燬原盛裝汽油之飲料玻璃瓶碎片相符，且混有汽油成分之甲○○所有供犯罪
    所用飲料瓶蓋一個。
二、案經高雄縣警察局旗山分局報請臺灣高雄地方法院檢察署檢察官偵查起訴。
    理  由
一、訊據上訴人即被告甲○○固不諱言其與乙○○原係夫妻關係，平時感情不睦，亦
    知悉丙○○經常前往乙○○住處，及在其車上之置物盤內扣得混有汽油成分之飲
    料瓶蓋一個等事實，惟矢口否認有何公共危險之犯行，辯稱：伊當天（二十七日
    ）晚上七、八點到高雄市○○路喝酒，晚上十一點多回到家就沒再出門了，車內
    查扣混有汽油成分之飲料瓶蓋，係因為當天下午六、七點出門喝酒前去果園燒垃
    圾，因當天下雨，故用飲料玻璃瓶盛裝汽油倒進垃圾裡幫助燃燒，燒完後便將瓶
    蓋帶到車上，且本案並無目擊者見被告或被告之座車，於事發前後出現於被害人
    住處附近，而被害人僅憑直覺指述被告涉案，並無根據云云。按認定犯罪事實之
    證據，不僅指直接證據而言，間接證據亦包括在內，茍綜合各項間接證據，參酌
    被害人之陳述，認與事理無違，即非不得作為判斷事實之依據。經查，被害人乙○○之住處於右揭時、地遭人縱火，致住處鐵門及前揭自用小客車之右後車燈均
    起火燃燒之事實，已分據被害人乙○○及丙○○於警偵訊、原審及本院審理時指
    述綦詳；而證人即被告之表弟陳榮心於原審審理時證稱：當晚伊駕駛被告所有之
    自小客車送被告回家，回到家約十一點，被告坐旁邊，在照片所示汽車內之手煞
    車下方置物盤內並沒有看到瓶蓋，送被告回家把車停好後，伊就回家睡覺了等語
    （詳見原審八十九年四月十一日訊問筆錄）；且證人即查獲被告之警員詹立明確
    係於案發後即據報前往被告住處，當場在被告車上找到玻璃瓶之瓶蓋並含有濃厚
    的汽油味，此亦據證人詹立明證述在卷（詳見原審八十九年五月二十二日審判筆
    錄）；又被告知道乙○○上開住處，被告曾談到他不喜歡丙○○這個人，當天乙○○和丙○○有在該住處，乙○○及丙○○亦未與他人結怨等情，業據乙○○證
    述屬實（見本院八十九年八月四日訊問筆錄）。綜合上開各情相互印證以觀，苟
    被告確於二十七日晚上六、七時許，出門喝酒前，先行焚燒垃圾再行前往，論理
    被告焚燒所用之瓶蓋理應會先放置該車置物盤內，且依被告自承及證人陳榮心所
    證，渠等喝完酒後，尚且經證人陳榮心開車載送被告回家，顯見是時被告已萌醉
    意，衡情更無於經他人載送回家後，又立刻再將瓶蓋放置該處之可能，則其表弟
    陳榮心焉有於操作汽車時未看見該瓶蓋之理？又汽油乃揮發性之化學液體，久置
    空氣之中其味道必然消散，倘如被告所言混有汽油成分之飲料瓶蓋係燒完垃圾後
    出門時帶到車上置放，則從其出門喝酒到為警查獲時，已有七、八小時之久，該
    汽油味必已消散殆盡，然證人詹立明於原審審理時則結證稱：查獲時該自用小客
    車內尚有濃厚之汽油味瀰漫，亦與常理不符，益徵被告置放在車上含有汽油味之
    飲料瓶蓋並非其出門喝酒前所放，足證被告應係在其表弟陳榮心載其回家後，再
    攜帶內裝汽油之玻璃瓶開車至乙○○住處放火，並將該玻璃瓶之瓶蓋遺留至手煞
    車下方之置物盤內。另證人即被告之父親林武聰雖到庭證述：被告十一點半回家
    ，不知道誰送被告回家，不知被告有無喝醉，亦不知被告當天穿什麼衣服等語，
    是其僅能證明被告於十一點半回家，並無法證明被告於案發時確實在家，故證人
    林武聰之證詞不足以作為被告不在場之有利證據；又放火燒毀他人住宅，係何等
    重大之事情，非有積怨，不輕易為之，被告既懷疑其妻乙○○與丙○○有來往，
    且當時被告夫妻係處於分居狀態，當晚被告又喝酒而有醉意，其藉持酒意前往放
    火洩恨，應屬合乎經驗法則。此外，復有扣案之已燒燬原盛裝汽油之飲料玻璃瓶
    碎片一包、混有汽油成分之飲料瓶蓋一個及照片十張可資佐證。被告所辯係卸責
    之詞，不足採信，其犯行洵堪認定。
二、查高雄縣旗山鎮○○○路二二九之二十號房屋，於案發時為現供人使用之住宅，
    被告甲○○之放火行為，僅致該附著於住宅鐵門（有現場照片可憑）及地板薰黑
    ，尚未波及該住宅之整體結構，效用尚未全然喪失，其放火燒燬現供人使用之住
    宅之行為，尚屬未遂，核被告所為係犯刑法第一百七十三條第三項、第一項之放
    火燒燬有人使用之住宅未遂罪（起訴書漏引第三項）。被告已著手於放火行為之
    實施，未生燒燬之結果，為未遂犯，爰依刑法第二十六條前段之規定，按既遂犯
    之刑減輕之。
三、原審以被告罪證明確，適用刑法第一百七十三條第三項、第一項、第二十六條前
    段、第三十八條第一項第二款規定，審酌被告犯罪之動機及目的，係因平時與乙○○感情不睦且丙○○經常在乙○○住處因而一時氣憤，被告昔日品行並無不良
    紀錄，被害人所受損害程度及被告犯罪後之態度等一切情狀，量處有期徒刑三年
    八月；又扣案之飲料瓶蓋一個，係被告所有，業據被告供明在卷（見警卷第一頁
    背面），而扣案之飲料玻璃瓶碎片一包，被告雖否認為其所有，惟該玻璃瓶碎片
    與前開瓶蓋相符應為同一物件無訛，自亦為被告所有，並均為被告據以供為犯罪
    所用之物，業如前述說明，均應依刑法第三十八條第一項第二款之規定宣告沒收
    ，復說明後（第四）項之理由，其認事用法核無違誤，量刑亦稱允當，被告上訴
    意旨仍執陳詞否認犯罪為無理由，應予駁回。
四、公訴意旨另以：被告亦燒燬該屋前之丙○○所有之車牌p40846號自用小客車之右
    後車燈，尚涉有刑法第一百七十五條第一項之放火燒燬住宅以外之物罪嫌（起訴
    書漏引法條）云云，惟按刑法第一百七十五條第一項所規定之放火燒燬住宅以外
    之物罪，係指目的物已開始燃燒且達於破壞其主要效用之程度而言，倘未達破壞
    主要效用之程度，即非燒燬，而屬未遂。然從肇事現場照片觀之，被害人丙○○
    所有之自用小客車僅係右後車燈部分起火燃燒，該車輛之整體結構及效用並未喪
    失，是與刑法第一百七十五條第一項規定之要件有間。又刑法第一百七十五條並
    無未遂犯之處罰規定，雖該車輛因被告放火致右後車燈部分起火燃燒，然未達燒
    燬既遂之程度，已如前述，亦即僅止於未遂之階段，是依罪刑法定之原則，自難
    論罪科刑。此外復查無其他積極證據證明被告涉有公訴人所指此部分之犯行，惟
    公訴意旨認此部分與前揭論罪科刑之放火燒燬現供人使用之住宅之事實，有想像
    競合犯之裁判上一罪關係，爰不另為無罪之諭知，附此敘明。
據上論結，應依刑事訴訟法第三百六十八條，判決如主文。
本案經檢察官郭振昌到庭執行職務。
中    華    民    國        八十九      年      八      月     三十     日
                              臺灣高等法院高雄分院刑事第二庭
                                  審判長法官  翁慶珍
                                        法官  曾玉英
                                        法官  邱永貴
右正本證明與原本無異。
如不服本判決，應於判決送達後十日內向本院提出上訴狀，其未述理由者並應於提
出上訴狀後十日內向本院補提理由書（應附繕本)。
                                      書記官  周能智
中    華    民    國        八十九      年      九      月      一      日
附錄：本判決論罪科刑法條：
刑法第一百七十三條第一項、第三項
放火燒燬現供人使用之住宅或現有人所在之建築物、礦坑、火車、電車或其他供水、
陸、空公眾運輸之舟、車、航空機者，處無期徒刑或七年以上有期徒刑。
第一項之未遂犯罰之。
                                                                      Ｈ


司法院資訊處製作；財團法人民間司法改革基金會備份。
